【裁判字號】    95,上訴,3881
【裁判日期】    951205
【裁判案由】    強盜等
【裁判全文】
臺灣高等法院刑事判決                95年度上訴字第3881號
上  訴  人  臺灣桃園地方法院檢察署檢察官
上  訴  人
即  被  告  甲○○
指定辯護人  本院公設辯護人郭書益
上列上訴人因被告強盜等案件，不服臺灣桃園地方法院95年度訴
字第1377號，中華民國95年 9月12日第一審判決（起訴案號：臺
灣桃園地方法院檢察署95年度偵字第6889號），提起上訴，本院
判決如下：
    主  文
上訴駁回。
    事  實
一、甲○○與其妻江淑敏分居中，因遭妻兄乙○○反對兩人復合
    ，故對乙○○心生不滿。民國九十五年二月五日凌晨二時三
    十分許，乙○○送貨至桃園縣桃園市○○路與三民路路口之
    烏骨雞小吃店，適甲○○、洪嘉慶（由檢察官另行偵辦）與
    十餘名不詳姓名年籍之成年男子在店內用餐，甲○○與乙○
    ○隨即發生口角，甲○○即夥同洪嘉慶及前述十餘名男子共
    同基於普通傷害之犯意聯絡，分持店內之桌椅、瓦斯爐、小
    瓦斯桶等物共同毆打乙○○，該小吃店老闆見狀立即報警，
    約十分鐘後，甲○○仍心有不甘，復與洪嘉慶及前揭十餘名
    不詳姓名年籍之成年男子，共同基於妨害自由之概括犯意聯
    絡，趁員警尚未抵達時，以電話聯絡不詳車牌號碼之計程車
    三輛，由其中數名男子，以分別抓住乙○○之雙手，並在後
    推擠之方式，將乙○○強押入其中一輛計程車之後座中間，
    以此非法方法押往桃園縣桃園市虎頭山區，約同日凌晨二時
    五十分許，抵達虎頭山區某處廟宇下方之道路旁，俟計程車
    離開後，甲○○及洪嘉慶等人接續分持撿拾路邊之木棍、石
    塊等物毆打乙○○，並逼令乙○○以其使用之000000
    0000號手機撥打江淑敏使用之0000000000號
    手機，佯稱伊在桃園縣桃園市巨蛋體育場附近發生車禍，誘
    使江淑敏驅車前往，使乙○○行此無義務之事，嗣後甲○○
    另召喚三輛計程車載送眾人及持續以前揭方法將乙○○押往
    上開巨蛋體育場附近等候江淑敏。江淑敏接獲乙○○上揭電
    話後不知有詐，遂於同日凌晨三時三十分許乘坐計程車抵達
    巨蛋體育場附近，見到甲○○本欲乘坐原車離去，但經甲○
    ○示以車內傷痕累累並遭限制行動自由之乙○○，乃棄原車
    自行步入甲○○乘坐之計程車後座，與乙○○比鄰而坐，共
    同被帶往桃園縣龜山鄉○○路○段附近之大湖公園，於同日
    凌晨三時五十分許，眾人抵達大湖公園內之水塘邊，甲○○
    及洪嘉慶等人再分持撿拾之樹幹、石頭接續毆打乙○○，致
    乙○○受有前額、頭皮、左側下眼瞼、左膝等多處撕裂傷及
    瘀腫、左手第四指及第五指封閉性骨折、左腿多處穿刺傷、
    左側第七、八肋骨骨折等傷害，甲○○隨後並喝令眾人欲將
    乙○○丟入水溏內，經江淑敏苦苦哀求始作罷，嗣於同日凌
    晨四時三十分許，甲○○見江淑敏已在其掌握之下，遂與洪
    嘉慶及另一姓名年籍不詳之男子共同承續前揭妨害自由之概
    括犯意聯絡，由甲○○持手銬一副將江淑敏雙手反銬於背後
    ，與洪嘉慶及前揭一名男子共同將江淑敏押上另行召喚之計
    程車駛離現場，其餘眾人亦分乘兩輛計程車自行離去，而將
    傷痕累累之乙○○留在大湖公園之水溏邊，乙○○始回復行
    動自由，乙○○俟眾人離去後，自行連走帶爬穿越道路，向
    位於桃園縣龜山鄉○○路○段六一九之一號之天工洗車場老
    闆蘇健平求助，經蘇健平報警並聯絡救護車將乙○○送醫。
二、同日凌晨五時許，江淑敏遭甲○○、洪嘉慶及前開男子押往
    洪嘉慶位於桃園縣桃園市○○街四十二之一號之住處，並將
    江淑敏銬在該處客廳之椅子上，以防止江淑敏逃逸，嗣同日
    上午七時許，甲○○取出安眠藥二顆令江淑敏服用，並將江
    淑敏帶往該處房間內以手銬將其自己與江淑敏銬住而共同入
    睡，及於同日中午十二時許，江淑敏醒後，甲○○又令江淑
    敏服用二顆安眠藥入睡，嗣同日下午六時許，甲○○再令前
    開不詳姓名年籍之男子為江淑敏注射二針不明藥物，並將江
    淑敏銬在前述房間內之床邊，江淑敏強撐昏昏欲睡之神智，
    約半小時後，甲○○與前開不詳姓名年籍之男子出門，江淑
    敏在房間內掙脫手銬，適洪嘉慶入內查看，江淑敏因而向洪
    嘉慶苦苦哀求，洪嘉慶要求江淑敏不可洩露該屋所在後，始
    同意江淑敏離開，從而江淑敏遭甲○○等人私行拘禁在上址
    達半日之久。
三、詎甲○○仍不肯罷休，另行基於恐嚇危害安全之犯意，於九
    十五年二月十三日晚間七時二十九分許、七時四十五分許、
    八時十四分許，九時三十六分許，接續四次以其所使用之0
    000000000號手機傳送簡訊至江淑敏所使用之00
    00000000號之手機，恫稱：「妳全家好自為之」、
    「這火是你哥點起！看你怎麼跟我談」、「操妳要玩嗎幹！
    明天情人節我陪妳全家玩。」、「今天我不殺雞敬猴！我怎
    麼帶人！面子要放哪！」等語，以此加害生命、身體之惡害
    通知江淑敏，使江淑敏心生畏懼，致生危害於安全而避居他
    處。
四、案經乙○○訴由桃園縣政府警察局桃園分局報請臺灣桃園地
    方法院檢察署檢察官偵查起訴。
    理  由
壹、證據能力
    按被告以外之人於審判外之言詞或書面陳述，除法律有規定
    者外，不得作為證據，刑事訴訟法第一百五十九條第一項固
    定有明文。惟被告以外之人於審判外之陳述，雖不符同法第
    一百五十九條之一至之四之規定，而經當事人於審判程序同
    意作為證據，法院審酌該言詞陳述或書面陳述作成時之情況
    ，認為適當者，亦得為證據。又當事人、代理人或辯護人於
    法院調查證據時，知有第一百五十九條第一項不得為證據之
    情形，而未於言詞辯論終結前聲明異議者，視為有前項之同
    意，此亦據同法第一百五十九條之五規定甚明。查本件證人
    乙○○、江淑敏、高瑞志（烏骨雞小吃店之店員）、蘇健平
    等人於警詢時之陳述，均屬被告以外之人在審判外之陳述而
    屬傳聞證據，且不符刑事訴訟法第一百五十九條之三之規定
    ，惟檢察官、被告及辯護人就上開審判外之陳述，迄於本院
    言詞辯論終結前均未聲明異議，而本院審酌渠等於陳述作成
    時之情況，核無違法取證之瑕疵，認為以之作為證據為適當
    ，依上開規定，上開證人前述審判外之陳述，得為證據，合
    先敘明。
貳、實體部分
一、上揭犯罪事實，業據證人乙○○、江淑敏迭於警詢及原審審
    理時結證詳實，並互核大致相符，而被告等人在烏骨雞小吃
    店毆打乙○○之情事，亦經證人即該店員工高瑞志於警詢時
    證述明確（見偵卷第一○○頁），且乙○○因遭被告等人接
    續於烏骨雞小吃店、虎頭山區某處廟宇下方之道路旁及大湖
    公園內水溏邊毆打後，受有前額、頭皮、左側下眼瞼、左膝
    等多處撕裂傷及瘀腫、左手第四指及第五指封閉性骨折、左
    腿多處穿刺傷、左側第七、八肋骨骨折等傷害，有長庚紀念
    醫院出具之診斷證明書一紙及傷勢照片十四張在卷可稽（見
    偵卷第二三、二四至三一頁），另乙○○在大湖公園遭被告
    等人釋放後，向桃園縣龜山鄉○○路○段六一九之一號之天
    工洗車場老闆蘇健平求助，經蘇健平報警並聯絡救護車將乙
    ○○送醫等情，亦經證人蘇健平於警詢時證述確實（見偵卷
    第一四四、一四五頁），並有天工洗車場及大湖公園之現場
    照片四幀在卷可佐（見偵卷第一四六、一四七頁），且經檢
    察官現場勘驗屬實，有卷附勘驗筆錄一份可資佐證（見偵卷
    第一五三頁）。另證人洪嘉慶於原審審理時亦結證稱：案發
    當天確有與被告先後前往烏骨雞小吃店、虎頭山區、大湖公
    園等處，嗣後並與被告帶同江淑敏返回其桃園縣桃園市○○
    街四二之一號住處等情（見原審卷第一一五至一一七頁），
    此外，尚有乙○○使用之0000000000號手機之通
    聯紀錄一份及江淑敏遭私行拘禁於桃園縣桃園市○○街四二
    之一號洪嘉慶住處之照片五張在卷可佐（見偵卷第一五五頁
    、五八至六○頁），並有江淑敏遭恐嚇危害安全之手機簡訊
    照片八幀附卷可憑（見偵卷第三六至三九頁），足見證人乙
    ○○、江淑敏證述之情節，顯非子虛。而訊據上訴人即被告
    甲○○於本院審理時除表示伊沒有用手銬銬住江淑敏，也沒
    有讓江淑敏吃安眠藥外，對於其他事實則皆坦承不諱（見本
    院95年11月21日審判程序筆錄），惟此被告等人對江淑敏私
    行拘禁之事實，業據證人江淑敏於警詢、偵查及原審審理時
    指證歷歷已如前述，且依證人江淑敏乃受迫與被告同行觀之
    ，則其所稱被告以手銬、安眠藥等物控制等語，即符合本件
    客觀情狀，應堪採信。基此，被告前開所辯，核屬飾卸之詞
    ，不足採信。本件事證明確，被告犯行洵堪認定。
二、論罪：
    (一)按刑法第三百零二條之妨害自由罪，係妨害他人自由之概
      括的規定，故行為人具有一定目的，以非法方法剝奪人之
      行動自由者，除法律別有處罰較重之規定（例如略誘及擄
      人勒贖等罪），應適用各該規定處斷外，如以使人行無義
      務之事，或妨害人行使權利為目的，而其強暴脅迫復已達
      於剝奪人行動自由之程度，即祇成立本罪，不應再依同法
      第三百零四條論處，最高法院九十三年度台上字第三三○
      九號判決意旨參照。查被告以上揭強暴之方式，使乙○○
      撥打電話誘使江淑敏前往前述巨蛋體育場附近，而行此無
      義務之事，然其強暴已達剝奪乙○○行動自由之程度，參
      照前揭最高法院判決意旨，應只論以刑法第三百零二條第
      一項之剝奪人之行動自由罪，不再另論刑法第三百零四條
      之罪。核被告所為，係犯刑法第二百七十七條第一項之普
      通傷害罪、同法第三百零二條第一項之剝奪人行動自由罪
      及同條項之私行拘禁罪、暨同法第三百零五條之恐嚇危害
      安全罪。其先後於烏骨雞小吃店、虎頭山區、大湖公園等
      處毆打乙○○及於前揭事實欄三所載之時間，先後四次傳
      送簡訊恐嚇江淑敏之行為，係各基於同一普通傷害罪及恐
      嚇危害安全罪犯意下之接續行為，皆僅侵害一個法益，應
      分別論以一罪。又被告分別剝奪乙○○之行動自由及私行
      拘禁江淑敏之犯行，雖然各約有二小時及半日之久，惟剝
      奪行動自由及私行拘禁行為之本質，各屬繼續犯性質之單
      純一罪，併此敘明。
    (二)按被告行為後，刑法及刑法施行法部分條文業經修正公布
      ，並於九十五年七月一日施行（修正後刑法下稱新刑法，
      修正前刑法下稱舊刑法），參酌最高法院九十五年五月二
      十三日刑事庭第八次會議決議意旨，新刑法第二條第一項
      之規定，係規範行為後法律變更所生新舊法律比較適用之
      準據法，於新刑法施行後，應適用新刑法第二條第一項之
      規定，為「從舊從輕」之比較。另於比較時應就罪刑有關
      之共犯、未遂犯、想像競合犯、牽連犯、連續犯、結合犯
      ，以及累犯加重、自首減輕暨其他法定加減原因（如身分
      加減）與加減例等一切情形，本於統一性及整體性原則，
      綜其全部罪刑之結果而為比較。準此而論，本案涉及法律
      變更之部分如下：
    1.被告行為後，刑法第二十八條共同正犯之規定，業已修正
      為「二人以上共同實『行』犯罪之行為者，皆為正犯」，
      僅涉及共同正犯文字之變更，不生比較新、舊法之問題。
    2.被告行為後，刑法第五十五條有關牽連犯及同法第五十六
      條連續犯之規定，業經新刑法刪除，此刪除雖非犯罪構成
      要件之變更，但顯已影響行為人刑罰之法律效果，自屬法
      律有變更，而依舊法牽連犯之規定，本件被告所犯之普通
      傷害及妨害自由兩罪，可從一重論以妨害自由一罪，無須
      依新刑法規定分論併罰之，又被告所犯上述基本構成要件
      相同之剝奪人行動自由罪及私行拘禁罪，依舊刑法連續犯
      之規定，應論以一罪，亦無庸依新刑法論以數罪，故比較
      新、舊法結果，以行為時之舊法，較有利於被告。
    3.被告行為後，刑法第三十三條第五款業已修正規定「罰金
      ：新臺幣一千元以上，以百元計算之。」，與修正前舊刑
      法第三十三條第五款規定「罰金：一元（折算為新臺幣三
      元）以上。」不同。比較新舊法結果，以舊法較有利於行
      為人。
    4.再查被告行為後，業已增訂刑法施行法第一條之一，並規
      定：「中華民國九十四年一月七日刑法修正施行後，刑法
      分則編所定罰金之貨幣單位為新臺幣。九十四年一月七日
      刑法修正時，刑法分則編未修正之條文定有罰金者，自九
      十四年一月七日刑法修正施行後，就其所定數額提高為三
      十倍。但七十二年六月二十六日至九十四年一月七日新增
      或修正之條文，就其所定數額提高為三倍。」，是就現行
      刑法中，有關於罰金刑最高度之規定已有修正，惟經比較
      增訂之刑法施行法第一條之一與被告行為時之罰金罰鍰提
      高標準條例第一條前段、現行法規所定貨幣單位折算新臺
      幣條例第二條結果，關於修正前後罰金刑之最高度並無不
      同。
    5.修正前刑法第五十一條第五款規定「宣告多數有期徒刑者
      ，於各刑中之最長期以上，各刑合併之刑期以下，定其刑
      期。但不得逾二十年」，修正後刑法第五十一條第五款規
      定「宣告多數有期徒刑者，於各刑中之最長期以上，各刑
      合併之刑期以下，定其刑期。但不得逾三十年」，經比較
      新舊法之結果，修正前刑法第五十一條第五款之規定較有
      利於行為人。
    6.綜上所述，參酌前揭最高法院刑事庭會議決議意旨，本院
      綜合本件全部罪刑比較之結果，認以舊刑法較有利於被告
      ，故本案應一體適用舊刑法。
    (三)被告所犯前揭普通傷害、剝奪人行動自由等罪，與洪嘉慶
      及前述十餘名姓名年籍不詳之成年男子間，具有犯意聯絡
      及行為分擔，應各論以共同正犯；被告所犯私行拘禁罪部
      分，與洪嘉慶及前揭一名不詳姓名成年男子等三人間，亦
      有犯意聯絡及行為分擔，應各論以共同正犯；其先後剝奪
      乙○○行動自由及私行拘禁江淑敏之犯行，時間緊接，觸
      犯基本構成要件相同之罪名，顯係基於概括犯意為之，為
      舊刑法第五十六條規定之連續犯，應從情節較重之私行拘
      禁罪論以一罪，並加重其刑。又被告所犯之普通傷害及私
      行拘禁兩罪，有方法目的之牽連關係，依修正前刑法第五
      十五條之規定，應從一重之私行拘禁罪處斷。其所犯私行
      拘禁及恐嚇危害安全二罪之間，犯意各別，罪名不同，應
      予分論併罰。
三、不另為無罪諭知部分：
    (一)公訴意旨另以：被告在前述毆打及限制乙○○行動自由之
      過程中，並意圖為自己不法之所有，於乙○○及江淑敏無
      法抗拒之情形下，強盜乙○○持有之000000000
      0號手機一支及江淑敏持有之0000000000號、
      0000000000號手機二支，因認被告此部分尚涉
      有刑法第三百二十八條第一項普通強盜罪嫌，該罪並與被
      告前揭所犯之普通傷害及妨害自由等罪，具有方法、目的
      之牽連關係。
    (二)惟查：乙○○遭被告等人押往桃園縣桃園市虎頭山區某處
      廟宇下方之道路後，被告令乙○○以其持有之前開手機撥
      打電話予江淑敏，佯稱其在桃園市巨蛋體育場附近發生車
      禍等情，已詳如前述，被告在乙○○撥打上開電話通話完
      畢後，即直接將乙○○前開手機取走，俟江淑敏在巨蛋體
      育場附近自行步入被告乘坐之計程車後座，與乙○○比鄰
      而坐時，被告乃要求江淑敏交出上開手機，江淑敏遂交出
      持有之二支手機，嗣後眾人抵達桃園縣龜山鄉大湖公園後
      ，江淑敏向被告詢問乙○○及其本人之手機何在，被告回
      稱乙○○之手機已丟入大湖公園之水溏內，而江淑敏之前
      開手機已交給小弟一節，業據證人乙○○及江淑敏於原審
      審理時結證詳實（見原審卷第六二、六八、七二、七四頁
      ），可見被告在取得乙○○及江淑敏上開手機之時候，過
      程均屬平和，殊無使用強暴、脅迫等不法之方式，至乙○
      ○、江淑敏或自感於現場局勢而主動交出，仍不得謂係被
      告等人施暴所致。又參酌被告事後將乙○○及江淑敏之手
      機分別丟入水溏內及交給其他小弟等情觀之，並非直接收
      歸己用或出售，亦難認被告有將前開手機據為己有之不法
      意圖，是依當時客觀情狀，被告要求乙○○兄妹交出手機
      之目的，應僅係為防止其二人報警而已，難認有意圖為自
      己或第三人不法所有之強盜犯行甚明。是被告此部分所為
      ，與普通強盜罪之構成要件有間，自難以該罪相繩。惟公
      訴人認此部分與被告前揭普通傷害及妨害自由之犯行間，
      具有牽連犯之裁判上一罪關係，爰不另為無罪之諭知。
四、原審基上認被告犯罪事證明確，適用刑法第二條第一項前段
    ，第二十八條、第五十六條（修正前），刑法第二百七十七
    條第一項、第三百零二條第一項、第三百零五條，刑法第五
    十五條（修正前）、第五十一條第五款（修正前），罰金罰
    鍰提高標準條例第一條前段等規定，併審酌被告僅因妻兄乙
    ○○反對江淑敏與其復合，即糾眾共同毆打乙○○，並剝奪
    乙○○之行動自由約二小時，又私行拘禁江淑敏長達半日之
    久，行為囂張，目無法紀，惡性不輕，兼衡被害人乙○○傷
    勢非輕，且被告犯後猶飾狡辯，不知悔悟等一切情狀，分別
    量處其私行拘禁罪部分有期徒刑一年八月；恐嚇危安罪部分
    有期徒刑六月，並定其應執行刑有期徒刑二年，以示懲戒。
    復說明扣案之制式霰彈一顆，係警方於九十五年三月十八日
    搜索洪嘉慶上揭住處時所扣得，並無證據足認與本件犯行有
    直接關連，自不得宣告沒收。另警方於臺北縣樹林市○○路
    四十四號所扣得之手銬一副（見偵卷第一一九至一二六頁之
    搜索、扣押筆錄及照片五張），業經證人江淑敏證述前開扣
    案手銬並非被告銬伊之手銬等語在卷（見原審卷第七三頁）
    ，是該手銬亦無證據可證明與本件有何關係，亦不得宣告沒
    收。此外，被告等人在烏骨雞小吃店毆打乙○○所用之桌椅
    、瓦斯爐、小瓦斯桶等物，乃係該店老闆所有，不得宣告沒
    收；另被告等人在前述虎頭山區及大湖公園內接續毆打乙○
    ○所用之木棍、樹幹及石塊等物，尚無證據足認尚屬存在，
    爰不諭知沒收。經核其認事用法，俱無違誤，量刑亦屬適當
    ，被告就原判決關於私行拘禁罪部分提起上訴表示伊並未用
    手銬銬住江淑敏，或餵食其安眠藥云云（關於恐嚇危害安全
    罪部分，被告業於九十五年十一月二十一日撤回上訴）；檢
    察官上訴意旨認被告拿取乙○○手機一支、江淑敏手機二支
    ，依當時客觀情狀，應已構成強盜罪，及原判決就被告所犯
    私行拘禁、恐嚇危害安全犯行量刑過輕云云，核均為無理由
    ，應予駁回。
據上論斷，應依刑事訴訟法第368條，判決如主文。
本案經檢察官王壬貴到庭執行職務。
中    華    民    國    95    年    12    月     5    日
                  刑事第一庭審判長法  官  蔡 長 溪
                                  法  官  林 俊 益
                                  法  官  陳 春 秋
以上正本證明與原本無異。
如不服本判決，應於收受送達後10日內向本院提出上訴書狀，其
未敘述上訴之理由者並得於提起上訴後10日內向本院補提理由書
（均須按他造當事人之人數附繕本）。
恐嚇危安罪部分不得上訴。
                                  書記官  李 家 敏
中    華    民    國    95    年    12    月    5     日
附錄：本案論罪科刑法條全文
刑法第277條
傷害人之身體或健康者，處3年以下有期徒刑、拘役或1千元以下
罰金。
犯前項之罪因而致人於死者，處無期徒刑或 7年以上有期徒刑；
致重傷者，處3年以上10年以下有期徒刑。
刑法第302條
私行拘禁或以其他非法方法，剝奪人之行動自由者，處 5年以下
有期徒刑、拘役或3百元以下罰金。
因而致人於死者，處無期徒刑或 7年以上有期徒刑，致重傷者，
處3年以上10年以下有期徒刑。
第1項之未遂犯罰之。
刑法第305條
以加害生命、身體、自由、名譽、財產之事，恐嚇他人致生危害
於安全者，處2年以下有期徒刑、拘役或3百元以下罰金。


司法院資訊處製作；財團法人民間司法改革基金會備份。
